【裁判字號】    98,交抗,1712
【裁判日期】    980714
【裁判案由】    違反道路交通管理處罰條例
【裁判全文】
臺灣高等法院交通事件裁定
抗  告  人
即受處分人  甲○○
上列抗告人因違反道路交通管理處罰條例案件，不服台灣宜蘭地
方法院，中華民國98年6月23日所為裁定（98年度交聲字第123號
），提起抗告，本院裁定如下：
    主  文
抗告駁回。
    理  由
一、按行車時汽車駕駛人及前座乘客均應繫妥安全帶，道路交通
    安全規則第89條第1 項第5 款定有明文。又汽車行駛於道路
    上，其汽車駕駛人或前座乘客未繫安全帶者，處駕駛人新臺
    幣（下同）1,500元罰鍰，道路交通管理處罰條例第31條第1
    項亦規定甚明。
二、本件抗告意旨略以：
  (一)抗告人身為專業曳引車司機，經國家監理機關考試合格認證
    ，且從事該運輸工作已15年以上資歷，豈會知法犯法，更豈
    會以身家性命開玩笑，不知繫安全帶之重要性，遭開此罰單
    實有冒瀆其專業技能之意圖。
  (二)又抗告人當時明知要進地磅站將會面臨車子過磅、執法人員
    盤查、甚至近距離核對證件等例行公事，誰會跟新台幣過意
    不去？又有誰會笨到自找麻煩拿身家性命開玩笑？更何況是
    一個專業司機？且當日抗告人自高雄出發，途經四個地磅站
    、一百多公里的路程，沿途地磅站及路上巡邏員警豈會均未
    察覺？
  (三)當日員警製單當時，抗告人一再聲明確有繫上安全帶，請製
    單員警明察，然員警確實告知有監視器及錄音為證，喝令不
    用狡辯！惟事後經查該地磅站並無錄影監視設備，原審法官
    訊問時，員警竟對其當時喝叱抗告人之言語一概不承認，且
    員警之證詞，均是一般標準的取締情形，與其視為證詞，不
    如說是為其已開立罰單之立場辯護。且證人於原審辯稱沒有
    說來看錄影帶，或直接否認，如不是警員提出錄影帶問題，
    抗告人如何得知地磅站有錄影帶，且抗告人確實有繫安全帶
    ，否則怎膽敢要求看錄影帶？是證人於原審之證詞顯無足採
    ，爰請求撤銷原裁定，更為適法裁定云云。
三、經查：
  (一)抗告人甲○○於民國98年1月6日上午9 時50分許，駕駛牌號
    碼660-AK號營業貨運曳引車行經國道一號高速公路北上員林
    地磅處時，因未繫安全帶行駛公路，為警當場掣單舉發，原
    處分機關乃依道路交通管理處罰條例第31條第2 項規定，裁
    處異議人罰鍰新臺幣3,000 元。有內政部警政署國道公路警
    察局98年1月6日舉發違反道路交通管理事件通知單（舉發案
    號：公警局交字第Z00000000 號）、交通部公路總局台北區
    監理所宜蘭監理站，98年3月9日違反道路交通管理事件裁決
    書宜字第裁43-Z00000000 號裁決書各1紙在卷可稽，可以認
    定。
  (二)查抗告人雖坦承有上揭所述行程，但始終否認有未繫安全帶
    之情形。然查：(1)證人即舉發員警丙○○於原審訊問時證稱
    ：伊與乙○○在地磅站裡面可以直接看到違規的車子，伊看
    到異議人駕駛半聯結車時，沒有繫安全帶，就出去把他攔下
    來；當時異議人一直說他有繫安全帶，但是從地磅站裡看到
    他沒有繫安全帶，因為有繫的話會很明顯，可以看得很清楚
    ，絕對不會看錯；伊與乙○○都看得很清楚，因為三點式的
    安全帶從左上到右下，有繫的話會很明顯，當天異議人是穿
    背心式的衣服等語；(2)另證人即在場員警乙○○於原審訊問
    時證稱：駕駛人進地磅站時行速較緩，有看到他未繫安全帶
    ，當時伊和丙○○在地磅站內，站內是透明玻璃，看到異議
    人所駕駛的車輛從其正前方開過來，伊是看到他車輛的正前
    方；舉發當時是由丙○○攔車拿證件，駕駛人一直說他有繫
    安全帶，但是伊有告知進地磅之前就有看到未繫安全帶的違
    規行為。是證人丙○○、乙○○對於異議人未繫安全帶之情
    節證述明確且互核一致。(3)另異議人質疑有監視錄影帶可查
    證云云，業經證人丙○○證稱：伊沒有說「來看錄影帶」，
    因為該處本來就沒有錄影設備等語；證人乙○○證稱：伊沒
    有對異議人說「有錄影帶為證」等語，(4)且實際上地磅站也
    沒有錄影設備，亦有內政部警政署國道公路警察局第三警察
    隊98年4月13日公警三交字第0980303283號函可憑。
  (三)至於本案雖無違規採證照片可以佐證，然按「道路交通管理
    之稽查、違規紀錄，由交通勤務警察，或依法令執行交通稽
    查任務人員執行之」，道路交通管理處罰條例第7條第1項定
    有明文。細繹該條文之立法意旨，當係考量違反道路交通管
    理處罰條例之違規行為往往係在瞬間發生，而為交通勤務警
    察執行勤務時恰巧目睹，事實上不便立即以攝影、錄影器材
    取證之情形所在多有，且違規事實由人之感官即可充分判定
    ，非必以科學儀器始能偵測得知，為達維護交通秩序、安全
    之行政目的，故特別立法賦予勤務警察得當機處分之權限，
    是亦不能以本件缺乏攝影、錄影器材，即逕為有利抗告人之
    認定。且員警丙○○、乙○○係在場之目擊證人，其到庭以
    具結擔保供述之真實性，並擔負有偽證罪責，且與異議人素
    不相識，又無嫌隙，應無攀誣異議人之理，在別無證據證明
    證人所言係屬虛偽或另有不可信之情狀外，本院尚不得僅以
    證人為本件開單告發之員警而全盤抹煞其在訴訟上所具有目
    擊證人之資格，其證言自得採為本院裁判之依據，是抗告人
    上開所辯，並無可採。
四、綜上所述，本件既查無任何證據證明警員舉發有何虛偽不實
    情事，其據以舉發之事實堪信為真正，抗告人之前開違規事
    實，事證明確，原處分機關依道路交通管理處罰條例第31條
    第2 項及違反道路交通管理事件統一裁罰基準及處理細則第
    43條、第44條、第67條規定，裁處異議人罰鍰3,000 元，核
    無違誤，原法院駁回其異議，並無不合，抗告人再執前詞，
    據以抗告難認有理由，（安全帶隨時可以取下，且並非駕駛
    經歷久，即不會違規。）本件抗告應予駁回。
五、據上論結，應依道路交通管理處罰條例第89條，道路交通案
    件處理辦法第26條，刑事訴訟法第412條，裁定如主文。
中    華    民    國    98    年    7     月    14    日
                  刑事第十一庭審判長法  官   張連財
                                    法  官   林明俊
                                    法  官   楊照男
以上正本證明與原本無異。
不得再抗告。
                                    書記官   顧正榕
中    華    民    國    98    年    7     月    14    日


司法院資訊處製作；財團法人民間司法改革基金會備份。
